最高法院刑事判決　　　　　　九十六年度台上字第二三五九號
上　訴　人　甲○○
選任辯護人　楊丕銘律師
上列上訴人因違反毒品危害防制條例案件，不服台灣高等法院台
南分院中華民國九十六年一月二十五日第二審更審判決（九十五
年度上更(一)字第五四三號，起訴案號：台灣台南地方法院檢察署
九十二年度偵字第五七八四號），提起上訴，本院判決如下：
    主  文
上訴駁回。
    理  由
按刑事訴訟法第三百七十七條規定，上訴於第三審法院，非以判
決違背法令為理由，不得為之。是提起第三審上訴，應以原判決
違背法令為理由，係屬法定要件。如果上訴理由書狀並未依據卷
內訴訟資料，具體指摘原判決不適用何種法則或如何適用不當，
或所指摘原判決違法情事，顯與法律規定得為第三審上訴理由之
違法情形，不相適合時，均應認其上訴為違背法律上之程式，予
以駁回。本件原判決認定上訴人甲○○有原判決事實欄所載犯行
，係依憑上訴人坦承有以0000000000號行動電話與李
錦富聯繫交付毒品之情事，及證人李錦富於警詢、檢察官偵查中
及更一審之證詞，暨扣案行動電話一支、安非他命二小包（總毛
重七點五九公克，總淨重六點八六公克，取０．０八公克鑑驗，
總餘六點七八公克）、安非他命殘渣袋二個、記載與毒品交易有
關之簿冊、分裝湯匙一支及分裝夾鍊袋七百五十五個，及就扣案
安非他命二小包與分裝湯匙及殘渣袋均檢出安非他命成分之卷附
內政部警政署刑事警察局民國九十二年七月十六日刑鑑字第０九
二０一一０一四七號鑑驗通知書一紙等證據，因而撤銷第一審之
科刑判決，改判論處上訴人連續販賣第二級毒品（累犯）罪刑之
判決（有期徒刑柒年陸月）。已敘明所憑之證據及認定之理由。
對於上訴人矢口否認販賣第二級毒品，所辯：伊僅幫李錦富「調
」或與其合買安非他命二次。第一次係李錦富詢問哪裡可以找到
毒品，伊即與綽號「阿華」之賣方聯繫，再開車載李錦富至斗南
交流道附近，李錦富在車上等候，待「阿華」開車過來，伊下車
將李錦富交付之新台幣（下同）三萬五千元轉交給「阿華」，「
阿華」即將安非他命丟到李錦富車上，由伊轉交給李錦富，自伊
下車至拿到毒品約僅十分鐘左右。第二次即九十二年五月十九日
凌晨李錦富撥打電話要安非他命二錢，伊即詢問「阿華」售價，
「阿華」告知二錢九千元，伊才又向李錦富說九千元。另分裝之
湯匙及夾鍊袋，係其自己施用毒品所用。又簿冊上記載「國二錢
」、「和三錢」、「四兩硬」及「四兩軟」等文字，係其施用安
非他命後亂塗鴉，其中如一萬六或三萬二千是記載伊打電動玩具
之分數，其他則係亂寫，並非記載與販賣毒品有關之帳冊云云，
何以為卸責之詞，不足採信，亦已依據卷內資料逐一指駁。從形
式上觀察，原判決並無違背法令之情形存在。上訴意旨略稱：證
人李錦富之警詢證詞依刑事訴訟法第一百五十九條之二，為無證
據能力、其偵查中證詞未經檢察官告知得拒絕證言，亦不生具結
效力。又扣案安非他命殘渣袋、簿冊、分裝湯匙及分裝夾鍊袋等
證物為違法搜索扣押所得證物，均無證據能力，原判決遽採為論
罪依據，有適用法則不當及理由不備之違法。再原審未勘驗證人
李錦富之警詢錄音帶，以察筆錄記載與證人陳述是否相符，有應
調查之證據而未調查之違法。且上開警詢筆錄雖記載李錦富向上
訴人購買安非他命，惟承辦警員楊銘輝證稱李錦富於電話中請上
訴人「調」安非他命，而非購買，則原判決均採為認定上訴人販
賣安非他命之依據，即有理由矛盾之違法。另證人李錦富警詢證
詞與上訴人行動電話通聯記錄互為矛盾，又扣案帳簿之記載足見
上訴人常與人合買安非他命，且未記載販賣安非他命給證人李錦
富，原判決遽採證人警詢筆錄為不利上訴人之認定，就扣案帳簿
有利於上訴人之記載未予說明，顯有不載理由之違誤。況上訴人
供稱分裝夾鍊帶一次須購買一大包，人家才肯賣，原判決竟以夾
鍊帶數量甚鉅，認定上訴人係為分裝販賣所用，顯屬率斷云云。
經查：按證據之取捨及證據證明力如何，均屬事實審法院得自由
裁量、判斷之職權，苟其此項裁量、判斷，並不悖乎通常一般之
人日常生活經驗之定則或論理法則，又於判決內論敘其何以作此
判斷之心證理由者，即不得任意指摘其為違法，據為提起第三審
上訴之合法理由。而認定犯罪事實所憑之證據，並不以直接證據
為限，間接證據亦包括在內，審理事實之法院綜合卷內之直接、
間接證據，本於推理作用，於通常一般之人均不致有所懷疑，得
確信其為真實之程度者，即得據之為有罪之認定。又按證人恐因
陳述致自己或與其有前條第一項關係之人受刑事追訴或處罰者，
得拒絕證言，刑事訴訟法第一百八十一條定有明文。另按證人有
第一百八十一條之情形者，應告以得拒絕證言，同法第一百八十
六條第二項亦著有規定。然拒絕證言權，專屬證人之權利，非當
事人所得主張，證人拒絕證言權及法院告知義務之規定，皆為保
護證人而設，非為保護被告，法院或檢察官違反告知義務所生之
法律效果，僅對證人生效，故違反告知義務之證人證詞，對訴訟
當事人仍具證據能力，至於證據之證明力如何，則由法院依具體
個案判斷之。本件原判決已敘明，證人李錦富於警局證述向上訴
人購買安非他命，與其在原審證述情節雖有不符，惟李錦富係因
涉嫌施用安非他命於九十二年五月十八日晚上為警查獲，於警詢
時供述安非他命係向上訴人購買，並配合警方循線查獲上訴人。
其於警詢時甫被查獲不久，附和上訴人為其脫罪之機會不高。而
其與上訴人係因案在台灣台南監獄執行時之獄友，二人出獄後並
常聯絡，業經其二人在原審供述在卷，足見並無任何怨隙，故李
錦富亦無可能挾怨誣控。按李錦富在警局之證述，為證明上訴人
犯罪事實所必要，且具有較可信之特別情況，依刑事訴訟法第一
百五十九條之二之規定自具有證據能力。再李錦富於偵查中業經
具結，檢察官雖未依法告以得拒絕證言，所生之法律效果，應僅
對證人生效，而職司犯罪偵查追訴之檢察官，原則上均能遵守法
律規定，不致違法取供，並無顯不可信之情況，依同法第一百五
十九條之一第二項之規定，亦得為證據。經核與證據法則並無違
背。原判決復以證人即警員楊銘輝於第一審雖證稱：查獲李錦富
施用安非他命後請李錦富約上訴人出來，當時有聽到李錦富在電
話中說請上訴人調東西等語。惟查：所謂「調貨」，並非即為上
訴人所辯之幫助購買。以上訴人交付與李錦富之安非他命數量多
者達一兩重，金額高者達三萬五千元，當係上訴人當時手中並無
安非他命，其乃先向其所謂之「阿華」者進貨之後再轉手販賣與
李錦富。蓋依李錦富於偵查中之供述：原判決附表編號三之交易
，上訴人係先拿一兩之安非他命與李錦富，越數日後李錦富再拿
三萬元給上訴人，則上訴人於未取得價款之前又如何憑空為李錦
富調貨，上訴人如未從中牟利，何以願代墊多達三萬元之安非他
命價款，應認係上訴人自己先行買進後再轉賣與李錦富牟利甚為
顯然等情。均已於理由內詳加說明。末查，上訴人於九十二年五
月十九日凌晨三時三十五分許，攜帶安非他命二小包，至其向李
錦富約定之地點台南市○○○路二一八號「黃金拍檔ＫＴＶ」停
車場正欲交付予佯稱購買安非他命之李錦富之際，為警當場查獲
而不遂，並扣得安非他命二小包及行動電話；警方乃詢問上訴人
是否同意至上訴人住處查看有無其他有關毒品之違法物品，經上
訴人同意搜索後，由上訴人引導至台南市○○路○段四八二巷七
十二弄五號三樓上訴人臥室查扣其自行施用之安非他命殘渣袋二
個、記載與毒品交易有關之帳簿、其所有供分裝安非他命販賣之
分裝湯匙一支及預備分裝安非他命販賣之分裝夾鍊袋七百五十五
個等情，此有上訴人九十二年五月十九日筆錄可稽。卷附搜索扣
押筆錄雖記載係依刑事訴訟法第一百三十一條第一項第二款逕行
搜索，及原判決就此部分縱未予說明，均與判決本旨不生影響，
自非適法之上訴第三審理由。原判決綜合各種相關證據，認定上
訴人有本件犯行，就案內有關證據，本於調查所得心證，分別定
其取捨而為事實上之判斷，均已於理由內詳加說明。並無上訴意
旨所指之違背法令。其餘上訴意旨，無非係對事實審法院採證認
事之職權行使及原審已調查、理由已說明或與本件犯罪構成要件
無關之事項，徒憑己見再為事實上或細節上之爭執，亦非適法之
上訴第三審理由。衡以上述說明，應認其上訴為違背法律上之程
式，予以駁回。
據上論結，應依刑事訴訟法第三百九十五條前段，判決如主文。
中　　華　　民　　國　九十六　年　　四　　月　二十七　日
                      最高法院刑事第九庭
                          審判長法官  洪　清　江
                                法官  石　木　欽
                                法官  李　伯　道
                                法官  林　勤　純
                                法官  陳　晴　教
      本件正本證明與原本無異
                                      書  記  官
中　　華　　民　　國　九十六　年　　五　　月　 十四 　日
                                                      Ｑ
